臺灣高等法院高雄分院民事判決
111年度上易字第186號
上  訴  人  台灣塑膠工業股份有限公司

法定代理人  林健男  
訴訟代理人  毛鈺棻律師
被上訴人    張茂崑  
上列當事人間請求確認股權存在等事件，上訴人對於民國111年5
月9日臺灣橋頭地方法院110年度訴字第942號第一審判決提起上
訴，本院於111年8月10日言詞辯論終結，判決如下：
    主      文
原判決關於：㈠確認被上訴人對上訴人有超過陸仟股之股權存在
部分；㈡上訴人應將股東名簿上如附表編號七、八、九所示之股
票，變更登記為被上訴人所有，將被上訴人之姓名、住所登載於
股東名簿部分，暨訴訟費用（確定部分除外）之裁判，均廢棄。
上開廢棄部分，被上訴人在第一審之訴駁回。
第一（除確定部分）、二審訴訟費用由被上訴人負擔。
    事實及理由
壹、程序部分：
    按當事人於第二審不得提出新攻擊或防禦方法，但對於在第
    一審已提出之攻擊或防禦方法為補充者，不在此限，民事訴
    訟法第447條第1項第3款定有明文。查上訴人於本院審理中
    抗辯附表編號7、8、9之股票（下稱系爭股票），前經訴外
    人周美玉聲請公示催告，並經臺灣高雄地方法院（下稱高雄
    地院）於民國83年11月30日以83年度除字第2425號判決宣告
    無效（下稱系爭除權判決）等語。核上訴人上開抗辯係針對
    其於原審爭執被上訴人就系爭股票之股權不存在，及無從為
    股東名簿變更之登載，再提出補強之攻防方法，核屬對於在
    第一審已提出之攻擊防禦方法為補充，依前揭規定，應予准
    許。被上訴人主張上訴人不得提出新攻擊防禦方法云云，尚
    無足採，先予敘明。 
貳、實體部分：　　
一、被上訴人起訴主張：伊前於78年間透過證券商購買上訴人所
    發行，如附表所示每張1,000股，共計9,000股之記名普通股
    股票，並依背書連續方式自前手受讓取得股票，被上訴人自
    得請求上訴人為股東名薄登記變更。詎被上訴人嗣持上開股
    票向上訴人請求變更登記時，卻遭上訴人拒絕，爰依民事訴
    訟法第247條第1項前段、公司法第164條、第165條第1項規
    定提起本訴，並聲明：㈠確認被上訴人對上訴人有9,000股之
    股權存在；㈡上訴人應將股東名簿上如附表所示之股票，變
    更登記為被上訴人所有。
二、上訴人則以：系爭股票前經訴外人即上訴人之前手周美玉以
    遺失為由聲請公示催告後，經高雄地院於83年11月30日以系
    爭除權判決宣告無效，被上訴人已非系爭股票之所有權人，
    無權向上訴人主張系爭股票之股權，及請求上訴人就系爭股
    票為股東名簿變更之登載等語置辯。
三、原審為被上訴人全部勝訴之判決，上訴人對原判決一部不服
    ，提起上訴，聲明：㈠原判決關於：⒈確認被上訴人對上訴人
    有超過6,000股之股權存在部分；⒉被上訴人應將股東名簿上
    系爭股票，變更登記為被上訴人所有，並將被上訴人之姓名
    、住所登載於股東名簿部分，均廢棄。㈡上開廢棄部分，被
    上訴人在第一審之訴駁回。被上訴人則聲明：上訴駁回。又
    上訴人就附表編號1至編號6之股份部分未上訴，已確定，非
    屬本院審理範圍，下不贅述。
四、兩造不爭執事項(本院卷第60頁)：
  ㈠附表所示股票係上訴人發行之記名股票，股票背面「股票轉
    讓登記表」之出讓人及受讓人蓋章均連續，最後受讓人為被
    上訴人。
  ㈡系爭股票前於83年間經被上訴人前手周美玉聲請經高雄地院
    於83年11月30日以83年度除字第2425號判決宣告無效。
五、被上訴人得否向上訴人確認對系爭股票之股權存在？上訴人
    應否將上開股份變更登記為被上訴人所有?
　㈠按確認法律關係之訴，非被上訴人有即受確認判決之法律上
    利益者，不得提起之，民事訴訟法第247條第1項前段定有明
    文。所謂即受確認判決之法律上利益，係指法律關係之存否
    不明確，被上訴人主觀上認其在法律上之地位有不安之狀態
    存在，且此種不安之狀態，能以確認判決將之除去者而言（
    最高法院52年度台上字第1240號判決意旨參照）。被上訴人
    主張系爭股票之股權亦為其所有，惟為上訴人所否認，則被
    上訴人對系爭股票之股權是否存在，處於不安之狀態，而此
    種狀態得以本件確認判決除去，是被上訴人訴請確認系爭股
    票之股份存在，即有受確認判決之法律上利益。
　㈡次按，宣告證券無效之公示催告，為法院依該證券之原持有
    人因證券被盜、遺失或滅失，聲請以公示方法，催告不明之
    現在持有該證券之人於一定期間內向法院申報權利。如不申
    報，經法院為除權判決宣告證券無效，使生失權效果之特別
    程序。是公示催告及除權判決程序，其目的在對於不申報權
    利人宣告法律上之不利益，非在對聲請人與申報權利人間之
    實體權利為裁判。得為聲請公示催告之人，為證券之最後持
    有人，或得依證券主張權利之人，即以具有權利人之形式資
    格為已足，不以真實之權利人為必要。倘另有真實權利人對
    於公示催告聲請人主張之權利有爭執者，則須另行提起民事
    訴訟以資解決（最高法院 111 年度台抗字第 426 號民事裁
    定意旨參照）。
　㈢系爭股票前於83年間經被上訴人前手周美玉以遺失為由聲請
    公示催告後，經高雄地院於83年11月30日以系爭除權判決宣
    告無效一節，為兩造所不爭執（見不爭執事項㈡），並有被
    上訴人提出之股票掛失聲請書、臺中市警察局第五分局93年
    4月12日簡便行文表、公示催告聲請書、83年5月7日及8日臺
    灣時報及系爭除權判決附卷可參（見本院卷第91-117頁）；
    被上訴人嗣並依周美玉申請重新核發股票一節，亦據上訴人
    提出補發股票申請書及領據為證（見本院卷第93頁），均堪
    認屬實。系爭股票既經周美玉以遺失為由聲請公示催告，被
    上訴人亦未於公示催告期間內申報權利，而經法院為系爭除
    權判決宣告證券無效，已生失權效果，則上訴人抗辯被上訴
    人已不得向其主張為系爭股票之所有權人，及請求於股東名
    簿為變更登記，核屬有據。
　㈣被上訴人雖主張其自78年間透過證券商購買系爭股票後，即
    取得系爭股票並持有至今，僅未向上訴人申請變更登記，周
    美玉既非股票持有人，無權聲請將系爭股票宣告無效云云（
    見本院卷第58-59頁）。惟被上訴人並不否認系爭股票之前
    手為周美玉，而其受讓取得系爭股票後並未向上訴人辦理股
    東名簿之變更登記，則上訴人之股東名簿所載股票持有人仍
    為周美玉，依前開說明，周美玉因仍具有權利人之形式資格
    而得聲請公示催告及除權判決，倘被上訴人對於周美玉就系
    爭股票主張之權利有爭執，則須另行訴訟以資解決，被上訴
    人上開主張，尚無足憑採。
六、綜合上述，系爭股票既經系爭除權判決宣告無效，則被上訴
    人請求確認其對上訴人就系爭股票之股權存在，及依公司法
    第165條規定，請求上訴人將被上訴人之姓名及住所，記載
    於公司股東名簿，並無理由，應予駁回。原判決就此部分未
    及審酌上開事由，而為上訴人敗訴之判決，尚有未洽，上訴
    意旨求予廢棄改判，為有理由，爰由本院廢棄改判如主文第
    2 項所示。
七、本件事證已臻明確，兩造其餘陳述、攻擊方法及所提之證據
    ，核與判決之基礎無影響，自無庸逐一論述，併此敘明。
八、據上論結，本件上訴人之上訴為有理由，爰判決如主文。
中　　華　　民　　國　　111 　年　　8 　　月　　24　　日
                           民事第一庭
                                審判長法  官  甯  馨
                                      法  官  何悅芳
                                      法  官  林雅莉
以上正本證明與原本無異。
本件不得上訴。
中　　華　　民　　國　　111 　年　　8 　　月　　24　　日
                                      書記官  陳雅芳
附表：　　　　　　　　　　　　　　　　
編號 公司名稱 戶號 原始登記名義人 股票編號 股票張數  股數 1 台灣塑膠工業股份有限公司 7076 張錫勳 0000-00-ND-000000-0 1 1000 2 台灣塑膠工業股份有限公司 47712 郭錦揚 0000-00-ND-000000-0 1 1000 3 台灣塑膠工業股份有限公司 954 鄭聰穎 0000-00-ND-000000-0 1 1000 4 台灣塑膠工業股份有限公司 24899 陳延輝 0000-00-ND-000000-0 1 1000 5 台灣塑膠工業股份有限公司 27702 黃亦儀 0000-00-ND-000000-0 1 1000 6 台灣塑膠工業股份有限公司 98 陳而約 0000-00-ND-000000-0 1 1000 7 台灣塑膠工業股份有限公司 55984 廖進福 0000-00-ND-000000-0 1 1000 8 台灣塑膠工業股份有限公司 57500 洪文隆 0000-00-ND-000000-0 1 1000 9 台灣塑膠工業股份有限公司 5303 七海實業股份有限公司 0000-00-ND-000000-0 1 1000